臺灣臺中地方法院民事判決
　　　　　 110年度沙簡字第502號
原      告  良京實業股份有限公司

法定代理人  平川秀一郎




訴訟代理人  鄭宇辰  
被      告  吳祈青  
            吳祈杰  
            吳文君  
上列當事人間請求撤銷遺產分割登記事件，本院於民國110年10
月26日言詞辯論終結，判決如下：
    主      文
被告吳祈青、吳祈杰、吳文君應就被繼承人吳戊成所遺如附表一
及附表二所示遺產，於民國107年7月26日所為分割協議契約之債
權行為，及於民國107年8月17日所為分割協議所有權移轉之物權
行為，均應予撤銷。
被告吳祈杰應將附表一之不動產，於民國107年8月17日以分割繼
承為原因，由臺中市豐原地政事務所以收件字號：107豐普登字
第080640所為之所有權移轉登記應予塗銷。
原告其餘之訴駁回。
訴訟費用由被告連帶負擔。 
    事實及理由
壹、程序事項：被告經合法通知，未於最後言詞辯論期日到場，
    核無民事訴訟法第386 條各款所列情形，爰依原告之聲請，
    由其一造辯論而為判決。
貳、實體事項：
一、原告主張：被告吳祈青前積欠原告新臺幣（下同）30,103元
    及相關利息未償還。原告查詢被告吳祈青之財產狀況而向地
    政機關申請謄本資料後發現，如附表所示之不動產、動產（
    下稱系爭遺產）為訴外人吳戊成所有，訴外人吳戊成於107
    年6月19日死亡後，為被告吳祈杰分割繼承取得系爭遺產內
    之不動產之所有權，被告吳文君取得動產之所有權，查被告
    吳祈青並未聲明拋棄繼承，爰依民法第244條第1項之規定，
    訴請法院撤銷被告間遺產分割協議之債權行為及分割繼承登
    記之物權移轉行為，並依同條第4項規定訴請塗銷登記等語
    。並請求法院判決：（一）被告吳祈青等就被繼承人吳戊成
    所遺如附表所示之遺產於民國107年7月26日（起訴書誤載為
    ：107年6月19日）所為遺產分割協議之債權行為，及被告就
    附表所示遺產於107年8月17日所為登記之物權行為均予以撤
    銷。（二）被告吳祈杰應將被繼承人吳戊成所遺如附表所示
    遺產於107年8月17日所為之登記予以塗銷，回復原狀為全體
    繼承人公同共有。（三）訴訟費用由被告連帶負擔。
二、被告均未於言詞辯論期日到場，也沒有提出準備書狀作何聲
    明或陳述。
（一）原告主張之事實，已據其提出本院108年度沙小字第17號
      民事判決書、判決確定證明書、家事事件公告、土地登記
      第二類謄本（列印時間：110年6月25日11時28分）、建物
      登記第二類謄本（列印時間：110年6月25日11時2分）、
      臺中市地籍異動索引（列印時間：110年6月25日11時30分
      ）、土地登記第一類謄本、建物登記第一類謄本、戶籍謄
      本、繼承系統表等為證，並經本院主動向臺中市豐原地政
      事務所調閱107年豐普登字第080640號分割繼承登記資料
      案卷在卷可查。而被告已於相當時期受合法之通知，於言
      詞辯論期日不到場，亦未提出書狀作何爭執，則原告主張
      之事實自堪信為真實。
（二）按債務人所為之無償行為，有害及債權者，債權人得聲請
      法院撤銷之；債權人依第1項或第2項之規定聲請法院撤銷
      時，得並聲請命受益人或轉得人回復原狀；前條撤銷權，
      自債權人知有撤銷原因時起，1年間不行使，或自行為時
      起，經過10年而消滅，民法第244條第1、4項本文、第245
      條分別定有明文。又繼承開始後，繼承人將繼承所得財產
      上之公同共有遺產，與他繼承人為不利於己之分割協議，
      非單純財產利益之拒絕，倘屬有害及債權之無償行為，債
      權人自得訴請撤銷（最高法院107年度台上字第453號民事
      裁定意旨參照）。即繼承權固因一定身分關係而發生，繼
      承人固得於繼承開始時自由選擇其人格法益，即行使拋棄
      或承繼繼承遺產上之權利、義務，縱繼承人選擇拋棄繼承
      財產，此亦為其人格法益行使之結果，債權人並無從予以
      干涉。惟如繼承人選擇繼承遺產後，繼承人即取得遺產上
      之權利、義務，該遺產上之權利、義務即轉為繼承人總財
      產之一部。如部分繼承人於取得遺產上公同共有之權利後
      ，將該財產權拋棄而歸由特定之繼承人單獨所有者，此並
      非拋棄繼承，而係繼承人於取得繼承遺產後，行使其公同
      共有權利人之權利，此與人格權之行使並無關連。亦即債
      務人係基於公同共有財產之共有人地位，行使其公同共有
      財產上之權利，如使其減少財產或增加債務之情形時，即
      有害及債權人之債權者，自得准許債權人行使撤銷權。
（三）查被告吳祈青、吳祈杰、吳文君之被繼承人吳戊成於107
      年6月19日死亡時，其所留遺產為附表一所示不動產8筆及
      附表二所示動產2筆，此有財政部中區國稅局遺產稅免稅
      證明書可稽。又被繼承人吳戊成死亡後附表一、二所示遺
      產即由被告吳祈青、吳祈杰、吳文君依法繼承公同共有；
      而被告吳祈青、吳祈杰、吳文君於107年7月26日所為遺產
      分割協議，約定就被繼承人吳戊成所遺留之如附表一所示
      之系爭不動產8筆分歸吳祈杰單獨所有，並辦理繼承登記
      ，有土地登記申請書、繼承系統表、系爭協議書、遺產稅
      免稅證明書可稽。顯然被告吳祈青取得附表一所示系爭不
      動產公同共有權利後，依系爭協議將該公同共有財產權拋
      棄，歸由特定繼承人即被告吳祈杰單獨所有，並非單純聲
      明拋棄繼承。被告吳祈青以系爭分割協議拋棄因繼承所已
      取得之公同共有財產，致被告吳祈青之財產積極地減少，
      原告之債權將因此無法獲得滿足，依上說明，原告依民法
      第244條第1項規定行使撤銷詐害債權，確實有根據。因此
      原告請求被告吳祈青、吳祈杰、吳文君應就被繼承人吳戊
      成所遺如附表一所示不動產及如附表二所示動產，於107
      年7月26日所為分割協議契約之債權行為，及於107年8月1
      7日所為分割協議所有權移轉之物權行為，均應予撤銷。
      被告吳祈杰應將前項不動產，於107年8月17日以分割繼承
      為原因，由臺中市豐原地政事務所以收件字號：107豐普
      登字第080640所為之所有權移轉登記應予塗銷，應有理由
      。至於原告請求登記為被繼承人吳戊成之全體繼承人公同
      共有，然系爭不動產登記之原狀並非公同共有之狀態，原
      告此部分之請求已超出民法第244條第1項、第4項回復原
      狀之範圍，應無理由，應予駁回。
四、綜上所述，原告依民法第244條第1項、第4項規定請求被告
    吳祈青、吳祈杰、吳文君應就被繼承人吳戊成所遺如附表一
    及附表二所示遺產，於107年7月26日所為分割協議契約之債
    權行為，及於107年8月17日所為分割協議所有權移轉之物權
    行為，均應予撤銷。被告吳祈杰應將前項不動產，於107年8
    月17日以分割繼承為原因，由臺中市豐原地政事務所以收件
    字號：107豐普登字第080640所為之所有權移轉登記應予塗
    銷，為有理由，應予准許。超出此部分之請求為無理由，應
    予駁回
五、訴訟費用負擔之依據：民事訴訟法第79條、第85條第2項。 
中　　華　　民　　國　　110 　年　　11　　月　　9 　　日
                        臺灣臺中地方法院沙鹿簡易庭  
                            法  官  劉國賓
正本係照原本作成。
如對本判決上訴，須於判決送達後20日內向本院提出上訴狀；如
委任律師提起上訴者，應一併繳納上訴審裁判費。 
中　　華　　民　　國　　110 　年　　11　　月　　9 　　日
                            書記官  許宏谷
附表一：
編號 不動產區段 面積（平方公尺） 權利範圍 一 土地 臺中市○○區○○段000地號土地 48.99 全部 二 土地 臺中市○○區○○段000地號土地 8.79 全部 三 土地 苗栗縣○○鄉○○段000地號土地 144.44 1/16 四 土地 苗栗縣○○鄉○○段000地號土地 1811.85 1/16 五 土地 苗栗縣○○鄉○○段000地號土地 343.71 1/4 六 土地 苗栗縣○○鄉○○段000地號土地 216 1/4 七 建物 門牌：臺中市○○區○○街000號 94.95 全部 八 建物 門牌：苗栗縣○○鄉○○○0鄰00號(未辦保存登記） 137.3 25000/100000 

附表二：　　　　　　　　　　　　　　　　　　　　　　　　
一、后里郵局：活期存款：帳號：0000000-0000000、遺產價額
    新臺幣208,232元。
二、自用小客車PD-8595、出廠年月1982年10月、排氣量1472。